【裁判字號】    95,重訴,1
【裁判日期】    950606
【裁判案由】    侵權行為損害賠償
【裁判全文】
臺灣高等法院民事判決                   95年度重訴字第1號
原      告  丁○○
訴訟代理人  劉承斌律師
複  代理人  謝思賢律師
被      告  乙○○
                      （臺北監獄執行中）
            丙○○
                        樓
上列當事人間因侵權行為損害賠償事件，原告提起附帶民事訴
訟，經本院刑事庭裁定移送民事庭，本院於95年5月23日言詞辯
論終結，判決如下：
    主  文
被告應連帶給付原告新臺幣壹佰伍拾壹萬伍仟玖佰參拾貳元，及
被告乙○○自94年6月17日起，被告丙○○自95年3月14日起至清
償日止，按年息百分之五計算之利息。
原告其餘之訴駁回。
訴訟費用由被告連帶負擔十三分之一，餘由原告負擔。
本判決第一項於原告以新臺幣伍拾壹萬元為被告供擔保後，得假
執行。
原告其餘假執行之聲請駁回。
    事實及理由
一、被告丙○○受合法通知，無正當理由未於言詞辯論期日到場
    ，核無民事訴訟法第386條所列各款之情形，爰依原告之聲
    請，由其一造辯論而為判決。
二、按訴狀送達後，原告不得將原訴變更或追加他訴。但有下列
    各款情形之一者，不在此限：(三)擴張或減縮應受判決事項之
    聲明者。民事訴訟法第255條第1項第3款定有明文。原告原
    請求被告連帶給付原告新台幣（以下同）2,081萬5,932元本
    息，嗣先後擴張、減縮末仍請求被告連帶給付上開金額，揆
    諸首揭條文說明，核無不合，先予敘明。
三、原告起訴主張：
  (一)被告乙○○於於93年4月13日晚間，因敬酒細故即率被告丙
    ○○、甲○○（嗣撤回起訴）、綽號「阿兵」、「阿雄」及
    另一名不詳姓名之成年男子持槍於富麗華酒店毆打、恐嚇原
    告，並強押原告至虎頭山上淩虐，嗣再以集線帶綁住原告之
    左、右手，並將原告身體與大拇指壓在涵管上，先由其中一
    人持上述菜刀砍斷原告之左手大拇指，再由甲○○接續持上
    述菜刀砍斷原告之右手大拇指，事畢，甲○○等人始罷手離
    去，原告方得脫困，惟已因此受有頭部外傷合併腦震盪、左
    眼眶、眼球挫傷、右眼鈍傷、左大腿前側擦傷七X七公分、
    右小腿前側擦傷，以及兩側拇指創傷性截肢之傷害。甲○○
    於行兇後，心生悔意，乃驅車返回虎頭山，將徒步下山之原
    告送醫急救，原告經治療後將左大腳趾移植至右大拇指重建
    ，約需一年，始能恢復拇指百分之三十左右之功能，而其左
    手拇指則自掌指關節以下喪失，完全失去拇指功能。
  (二)按因故意或過失，不法侵害他人之權利者，負損害賠償責任
    ；數人共同不法侵害他人之權利者，連帶負損害賠償責任﹔
    民法第184條第1項、185條第1項分別定有明文。被告二人自
    應負連帶損害賠償責任。
  (三)次按不法侵害他人之身體或健康者，對於被害人因此喪失或
    減少勞動能力或增加生活上之需要時，應負損害賠償責任。
    民法第193條第1項定有明文。又按殘廢給付依左列規定，審
    核辦理之：(二)被保險人身體遺存障害，同時適合殘廢給付標
    準表之任何兩項目以上時，除依第3款至第6款規定辦理外，
    按其最高殘廢等級給與之。(三)被保險人身體遺存障害，同時
    適合殘廢給付標表之第十四等級至第一等級間任何兩項目以
    上時，按其最高殘廢等級再升一等級給與之。但最高等級為
    第一等級時，按第一等級給與之。勞工保險條例第55條第1
    項第2、3款分別定有明文。原告因遭被告等持菜刀將原告雙
    手之拇指砍斷，其中右手之拇指雖經以腳拇指接回，但仍無
    法自由活動，且左腳拇指完全喪失，其中左手拇指喪失依勞
    工保險殘廢給付標準表規定為障害項目65項、殘廢等級為10
    等級，而左腳拇指喪失依勞工保險殘廢給付標準表規定為障
    害項目第156項、殘廢等級為11等級，而依勞工保險條例第
    55條第1項第2、3款規定提高一等級，故原告所受傷害等級
    為9等級，依「各殘廢等級喪失或減少勞動能力比率表」，
    第9等級所喪失之勞動能力為百分之53.83，原告當時每月薪
    資為2萬6,400元，原告於46年9月9日生，自93年4月13日受
    傷日，至106年9月9日原告60歲退休時止，尚有161個月，依
    霍夫曼式扣除中間利息，原告僅請求81萬5,932元。
  (四)按不法侵害他人之身體、健康、名譽、自由、信用、隱私、
    貞操，或不法侵害其他人格法益而情節重大者，被害人雖非
    財產上之損害，亦得請求賠償相當之金額。其名譽被侵害者
    ，並得請求回復名譽之適當處分。民法第195條第1項定有明
    文。被告僅因敬酒細故，即夥同多人持槍恐嚇、痛毆原告，
    且強押原告至山上淩虐，並持菜刀將原告雙手拇指砍斷，左
    手大拇指仍永久喪失功能，右手雖以左大腳指重建，至多僅
    能回復簡單之功能，影響原告日常生活起居，且外觀亦與常
    人相異，原告亦難走出當時慘痛陰霾而有沈默憂鬱、莫名恐
    懼、情緒不穩定及不自覺顫抖等精神異常狀態，必須長期依
    賴鎮定劑始能維持正常，爰請求2,000萬元之精神賠償金額
    。並聲明(一)被告應連帶賠償原告2,081萬5,932元元，及起訴
    狀繕本送達翌日起至清償日止，依年息百分之五計算之遲延
    利息。(二)願供擔保請准宣告假執行。
四、被告乙○○則以願賠償原告60萬元，而原告請求勞動能力
    喪失81萬5,932元部分，並無意見，另請求2,000萬元之精神
    慰撫金過高，無法負擔。被告係國中畢業，入監前每月薪資
    2萬多元，沒有不動產，有父母、配偶、子女三人扶養等語
    置辯，並聲明上訴駁回。
五、被告丙○○受合法傳喚，無正當理由未到場，亦未提出任可
    書狀供本院斟酌，無事實及聲明可資記載。
六、原告主張被告乙○○於於93年4月13日晚間，因敬酒細故即
    率被告丙○○、甲○○（嗣撤回起訴）、綽號「阿兵」、「
    阿雄」及另一名不詳姓名之成年男子持槍於富麗華酒店毆打
    、恐嚇原告，並強押原告至虎頭山上淩虐，嗣再以集線帶綁
    住原告之左、右手，並將原告身體與大拇指壓在涵管上，先
    由其中一人持上述菜刀砍斷原告之左手大拇指，再由甲○○
    接續持上述菜刀砍斷原告之右手大拇指，事畢，甲○○等人
    始罷手離去，原告方得脫困，惟已因此受有頭部外傷合併腦
    震盪、左眼眶、眼球挫傷、右眼鈍傷、左大腿前側擦傷七X
    七公分、右小腿前側擦傷，以及兩側拇指創傷性截肢之傷害
    。甲○○於行兇後，心生悔意，乃驅車返回虎頭山，將徒步
    下山之原告送醫急救，原告經治療後將左大腳趾移植至右大
    拇指重建，約需一年，始能恢復拇指百分之三十左右之功能
    ，而其左手拇指則自掌指關節以下喪失，完全失去拇指功能
    等情，業據被告乙○○不爭執，被告丙○○未到場爭執，並
    據本院調閱台灣桃園地方法院檢察署93年度偵字第10187號
    刑事相關卷證為佐，自堪信此部分主張為真正。
七、原告復主張其所受傷害等級為9等級，依「各殘廢等級喪失
    或減少勞動能力比率表」，第9等級所喪失之勞動能力為百
    分之53.83，原告當時每月薪資為2萬6,400元，原告於46年9
    月9日生，自93年4月13日受傷日，至106年9月9日原告60歲
    退休時止，尚有161個月，依霍夫曼式扣除中間利息，原告
    僅請求81萬5,932元，且被告僅因敬酒細故，即夥同多人持
    槍恐嚇、痛毆原告，且強押原告至山上淩虐，並持菜刀將原
    告雙手拇指砍斷，左手大拇指仍永久喪失功能，右手雖以左
    大腳指重建，至多僅能回復簡單之功能，影響原告日常生活
    起居，且外觀亦與常人相異，原告亦難走出當時慘痛陰霾而
    有沈默憂鬱、莫名恐懼、情緒不穩定及不自覺顫抖等精神異
    常狀態，必須長期依賴鎮定劑始能維持正常，請求連帶賠償
    2,000萬元之精神賠償金額等語，被告乙○○則以僅能給付
    60萬元作為傷害及勞動能力喪失之賠償等語置辯，茲分述如
    下：
  (一)按因故意或過失，不法侵害他人之權利者，負損害賠償責任
    ；數人共同不法侵害他人之權利者，連帶負損害賠償責任﹔
    次按不法侵害他人之身體或健康者，對於被害人因此喪失或
    減少勞動能力或增加生活上之需要時，應負損害賠償責任。
    又按不法侵害他人之身體、健康、名譽、自由、信用、隱私
    、貞操，或不法侵害其他人格法益而情節重大者，被害人雖
    非財產上之損害，亦得請求賠償相當之金額。民法第184條
    第1項、185條第1項、第193條第1項、第195條第1項分別定
    有明文。
  (二)勞動能力喪失：原告主張其所受傷害等級為9等級，依「各
    殘廢等級喪失或減少勞動能力比率表」，第9等級所喪失之
    勞動能力為百分之53.83，原告當時每月薪資為2萬6,400元
    ，原告於46年9月9日生，自93年4月13日受傷日，至106年9
    月9日原告60歲退休時止，尚有161個月，依霍夫曼式扣除中
    間利息，原告僅請求81萬5,932元，被告乙○○對原告每月
    薪資2萬6,400元、勞動能力喪失之損害賠償為81萬5,932元
    等情，並無意見（見本院卷第81頁），而被告丙○○受合法
    通知，未到場為爭執，被告共同不法侵害原告身體致殘廢，
    揆諸首揭法條，原告依據侵權行為法則請求被告連帶負損害
    賠償責任，自屬有據，原告主張受有81萬5,932元之勞動能
    力喪失之損害，請求被告連帶給付原告上開損害賠償金額，
    為有理由，應予准許。
  (三)精神慰撫金：被告因敬酒細故，夥同多人持槍恐嚇、痛毆原
    告，且強押原告至山上淩虐，並持菜刀將原告雙手拇指砍斷
    ，左手大拇指仍永久喪失功能，右手雖以左大腳指重建，僅
    能回復部分功能，影響原告日常生活起居，且外觀亦與常人
    相異，精神上受有極大之痛苦，是其請求非財產上之損害賠
    償，自屬有據。本院審酌原告為46年9月9日生，發生本事件
    時，年僅47歲，每月薪資2萬6,400元，被告乙○○係國中畢
    業，入監前每月薪資2萬多元，沒有不動產，有父母、配偶
    、子女三人扶養等情，另被告丙○○案發前為乙○○開車（
    見上開偵查卷第23、8頁，甲○○、乙○○之偵訊筆錄）等
    身分、地位及經濟能力與原告所受之痛苦等一切情形，認原
    告請求精神慰撫金70萬元為有理由，逾此部分之請求，為無
    理由，不應准許。
八、綜上所述，原告本於侵權行為法律關係請求被告連帶給付原
    告151萬5,932元，及自起訴狀繕本送達翌日（被告乙○○自
    94年6月17日起，被告丙○○自95年3月14日）起至清償日止
    ，按年息百分之五計算之利息，為有理由，逾此部分之請求
    ，為無理由，不應准許。原告就上開勝訴部分陳明願供擔保
    ，聲請宣告假執行，經核無不合，爰酌定相當擔保金額宣告
    之；其餘假執行之聲請，因訴之駁回而失所附麗，不予准許
    。
九、本件為判決之基礎已臻明確，兩造其餘攻擊、防禦方法及提
    出未經援用之舉證，經本院審酌後，核與判決結果無影響，
    爰不一一論駁，附此敘明。
十、據上論結：本件原告之訴，為一部有理由，一部無理由，依
    民事訴訟法第385條第1項前段、第79條、第85條第2項、第
    463條、第390條第2項，判決如主文。
中    華    民    國    95    年    6    月    6      日
                  民事第十三庭審判長法  官 陳昆煇
                                    法  官 陳駿璧
                                    法  官 李錦美
正本係照原本作成。
如不服本判決，應於收受送達後20日內向本院提出上訴書狀，其
未表明上訴理由者，應於提出上訴後20日內向本院補提理由書狀
（均須按他造當事人之人數附繕本）上訴時應提出委任律師或具
有律師資格之人之委任狀；委任有律師資格者，另應附具律師資
格證書及釋明委任人與受任人有民事訴訟法第466條之一第一項
但書或第二項（詳附註）所定關係之釋明文書影本。
中    華    民    國    95    年    6     月    6     日
                                    書記官 明祖全
附註：
民事訴訟法第四百六十六條之一（第一項、第二項）：
對於第二審判決上訴，上訴人應委任律師為訴訟代理人。但上訴
人或其他法定代理人具有律師資格者，不在此限。
上訴人之配偶、三親等內之血親、二親等內之姻親，或上訴人為
法人、中央或地方機關時，其所屬專任人員具有律師資格並經法
院認為適當者，亦得為第三審訴訟代理人。


司法院資訊處製作；財團法人民間司法改革基金會備份。
